# 同一控制下企业合并会计处理

提问人：Cavatina 时间：2020-09-13 21:24:00
2019 年 5 月 31 日，同一控制下企业合并，取得100%股权，合并日的实收资本 600 万元，合并日账面净资产3,097,264.59元，支付对价3,082,407.40元，同一控制下企业合并应当做账：DR:长投 3,097,264.59 CR:银行存款3,083,407.40 资本公积 14,857.19;
2019 年 10 月 31 日增资，母公司支付 1000 万元（认缴 3150 万元），小股东支付 150 万元（认缴 1250 万元），尚未全部出资完成，出资完成后实收资本变更到 5000 万元，母公司占比75%； 2019 年账面净资产变更为13,416,108.83元我想咨询下在 2019 年 10 月 31 日长投如何做账？
是用 2019 年账面净资产13,416,108.83元*0.75=10,062,081.62 确认长投， 支付对价 1000 万元+3,083,407.40=13,082,407.40 ,之间的差额依次冲减资本公积、盈余公积、未分配利润么？
总觉得这样处理有点奇怪，而且目前尚未完全出资，用75%的比例来计算是不是正确了？

回答人：chenyiwei
如果后续增资与同一控制下合并不属于一揽子交易，则后续增资与企业合并无关，直接按增资款作为增加持有的长期股权投资的成本。在合并报表层面，因为持股比例下降但不丧失控制权，视同一项权益性交易进行会计处理，在增资前后持有子公司的权益份额的变动额与增资款之间的差额调整资本公积。
由于实缴出资比例不同于认缴出资比例，由此导致如何确认在子公司净资产份额的疑问。对此问题的一般处理原则：子公司的公司章程或股东协议中有明确约定的，按约定办理；无约定或约定不明确的，按实缴出资比例确定应享有份额，或者基于谨慎原则，对子公司的累计亏损按较高比例确定应分担份额，对子公司的累计盈利按较低比例确定可享有份额。